【裁判字號】    99,抗,247
【裁判日期】    990315
【裁判案由】    聲請發還扣押物
【裁判全文】
臺灣高等法院刑事裁定                   99年度抗字第247號
抗  告  人    劉麗雲即勝興當舖.
上列抗告人因被告楊朝盛贓物罪案件（九十八年度易字第一五六
一號），聲請發還扣押物，因不服臺灣板橋地方法院中華民國九
十八年十二月卅一日裁定（九十八年度聲字第五０八０號），提
起抗告，本院裁定如下：
    主  文
抗告駁回。
    理  由
一、原裁定意旨詳如原裁定書所載（如附件）。
二、抗告人劉麗雲即勝興當舖聲請意旨略以：本案系爭車輛8919
    -EC並非出售予本當舖，而係收當，且當時並不知該車與第
    一產物保險公司之產權問題。而關於所有權之爭，應由雙方
    於民事訴訟再行處理，或依當舖業法第二十六條，由物主以
    質當金額贖回。
三、經查：原審法院九十八年度易字第一五六一號被告楊朝盛贓
    物案件所扣押之懸掛偽造車牌9819-EC號之自用小客車（該
    車車身原車牌號碼為1166-DM號，車主登記為夢工場國際室
    內裝修設計有限公司(以下簡稱夢工場公司)，由公司總經理
    劉漢仲使用，於九十五年十一月二十三日遭不明人士竊取）
    經不詳人士變造車身號碼後，輾轉出售予經營「勝興當舖」
    之何豐勝，惟上開1166-DM號自用小客車原經所有人夢工場
    公司向第一產物保險股份有限公司（下稱第一產險公司）投
    保竊盜險，於該車遭竊後，經第一產險公司依約於九十六年
    七月六日理賠原所有人夢工場公司所受之損害，並將該車之
    所有權移轉給第一產險公司，此經證人劉漢仲、第一產險公
    司職員陳劍文証述於卷，並有第一產險公司汽車保險理賠申
    請書影本、汽車保險計算書（理賠）影本、1166-DM車輛讓
    渡書影本等（他卷第一一七～一一九、一二一～一二三、一
    二七～一二八頁；偵卷第二九二、二九六頁）在卷可稽。
四、再查，本案被害人夢工場公司於九十八年三月四日委由第一
    產險公司向檢察官聲請發還前開扣押小客車，並經第一產險
    公司提出與勝興當舖之協議書請求發還，此有聲請書及協議
    書各一件在卷可按（偵影卷(二)第六七～七０頁）。揆諸前揭
    第一產險公司與勝興當舖協議書所載協議條件二，乙方即勝
    興當舖業已放棄該車對甲方即第一產險公司所有權之任何爭
    議，並不得異議。是抗告人對系爭小客車，既已捨棄權利，
    復以本件主張「收當時，不知該車與第一產物保險公司之產
    權問題」云云，對原裁定駁回其扣押物聲請提起抗告，顯無
    理由。
五、綜上，原審雖以抗告人是否受民法善意受讓之保護而得主張
    為所有權人，仍有疑義，不符刑事訴訟法第一百四十二條第
    一項後段要件有悖，駁回抗告人原聲請，雖與本院所持見解
    不同，然結果並無二致，抗告人猶執前詞指摘原審裁定不當
    ，乃抗告無理由，應予駁回。
六、據上論結，應依刑事訴訟法第四百十二條，裁定如主文。
中    華    民    國  九十九  年    三    月  十五  日
                  刑事第四庭審判長法  官  陳筱珮
                                  法  官  孫惠琳
                                  法  官  陳玉雲
以上正本證明與原本無異。
不得再抗告。
                                  書記官  陳思云
中    華    民    國    99    年    3     月    16    日
附件：
臺灣板橋地方法院刑事裁定              98年度聲字第5080號
聲  請  人  勝興當鋪即劉麗雲  設高雄市○○○路20號
上列聲請人因被告楊朝盛贓物案件（98年度易字1561號），聲請
發還扣押物，本院裁定如下：
    主  文
聲請駁回。
    理  由
一、聲請意旨略以：臺灣板橋地方法院98年度易字第1561號贓物
    一案扣押之懸掛9819-EC 號車牌之自用小客車1 輛，請准予
    發還予聲請人。
二、按扣押物若無留存之必要者，不待案件終結，應以法院之裁
    定或檢察官命令發還之，其係贓物而無第三人主張權利者，
    應發還被害人，刑事訴訟法第142 條第1 項定有明文。又按
    以動產所有權，或其他物權之移轉或設定為目的，而善意受
    讓該動產之占有者，縱其讓與人無讓與之權利，其占有仍受
    法律之保護；盜贓或遺失物，如占有人由拍賣或公共市場或
    由販賣與其物同種之物之商人，以善意買得者，非償還其支
    出之價金，不得回復其物，民法第948 條、第950 條分別定
    有明文。
三、經查，本案扣押懸掛偽造車牌號碼9819-EC 號之自用小客車
    1 輛（該車車身原車牌號碼為1166-DM 號，車主登記為夢工
    場國際室內裝修設計有限公司，公司總經理劉漢仲，於95年
    11月23日在臺北市○○區○○路15巷內遭不明人士竊取）雖
    經不詳人士變造車身號碼後，輾轉出售予不知情之經營「勝
    興當舖」之何豐勝，惟上開1166-DM 號自用小客車原經所有
    人夢工場公司向第一產物保險股份有限公司投保竊盜險，於
    本案危險事故發生後，經第一產物保險有限公司依約於96年
    7 月6 日理賠原所有人夢工場公司所受之損害，依雙方之保
    險契約約定，該自用小客車之所有權已移轉給第一產物保險
    股份有限公司，第一產物保險股份有限公司並於97年7 月29
    日向臺北市政府警察局信義分局請求發還上開1166-DM 號車
    輛等情，有證人劉漢仲、第一產物保險股份有限公司職員陳
    劍文於警詢時之陳述，及第一產物保險股份有限公司汽車保
    險理賠申請書影本、汽車保險計算書（理賠）影本、讓渡書
    影本各1 份在卷可稽，揆諸前揭民法條文之規定，購買取得
    上開車輛之「勝興當舖」是否受民法動產善意受讓之保護而
    得主張為所有權人，仍有疑義，尚非無第三人可主張權利之
    情形，核與刑事訴訟法第142 條第1 項後段所規定「無第三
    人主張權利者」之要件有悖，綜上說明，聲請人發還扣押物
    之聲請，不應准許，應予駁回，爰裁定如主文。
據上論斷、依刑事訴訟法第220 條，裁定如主文。
中    華    民    國    98    年    12    月    31    日
                      刑事第七庭  法  官  戴嘉清
上列正本證明與原本無異。
如不服本裁定應於送達後5 日內向本院提出抗告狀。
                                  書記官  廖貞音
中    華    民    國    98    年    12    月    31    日

司法院資訊處製作；財團法人民間司法改革基金會備份。
